臺灣桃園地方法院刑事判決　　　　　　96年度交簡上字第14號
上　訴　人
即　被　告　甲○○
上列上訴人因被告過失傷害案件，不服本院中華民國95年11月30
日95年度桃交簡字第1979號第一審簡易判決（聲請簡易判決處刑
案號：95年度偵字第14019 號）提起上訴，本院管轄之第二審合
議庭判決如下：
    主  文
上訴駁回。
甲○○緩刑貳年。
    事  實
一、甲○○於民國95年5 月15日上午10時許，在桃園縣八德市○
    ○路1114號前，欲將車號2C-7953 號自用小客貨車駛離停靠
    之路邊，剛起步往左駛入上揭廣福路由八德往中壢方向車道
    時，本應注意起駛前應注意前後左右有無障礙或車輛行人，
    並應讓行進中之車輛行人優先通行，且依當時情形天氣晴朗
    、日間自然光線、路面乾燥無缺陷或障礙物、視距良好等一
    切情形，並無不能注意之情事，竟疏未注意後方來車，即貿
    然向左切入車道行駛，適逢乙○○○由後方同向車道騎乘車
    號WHL-889 號機車亦未注意車前狀況駛來，乙○○○之機車
    因而撞擊甲○○之自用小貨車左前輪輪胎、左前車頭，使乙
    ○○○人車倒地，並受有頭部外傷、右腿部血腫、右側鎖骨
    閉鎖性骨折、右側顴骨挫傷併血腫、腹部鈍挫傷、腿部挫傷
    、右部血腫等傷害。甲○○於肇事後，在有偵查權限之機
    關發覺其犯罪前，向前來現場處理車禍事宜之警員承認係其
    駕車發生車禍，而自首並接受裁判。
二、案經被害人乙○○○訴由桃園縣政府警察局八德分局報請臺
    灣桃園地方法院檢察署檢察官偵查後聲請簡易判決處刑。
    理  由
一、訊據上訴人即被告甲○○於本院第二審審理中坦承於上開時
    地駕駛車號2C-7953 號自用小客貨車起步時因過失肇致本件
    車禍，告訴人乙○○○因而受傷之犯行，核與告訴人乙○○
    ○於警詢、偵查中檢察事務官詢問時指述車禍發生情節大致
    相合，復有桃園縣政府警察局交通隊八德交通小隊所製作之
    道路交通事故調查報告表附現場圖1 份、車禍現場照片9 張
    等件在卷可資佐證（偵查卷第19至24頁）。而告訴人確於上
    開時間、地點因車禍而受有頭部外傷、右腿部血腫、右側鎖
    骨閉鎖性骨折、右側顴骨挫傷併血腫、腹部鈍挫傷、腿部挫
    傷、右部血腫等傷害，亦有行政院衛生署桃園醫院診斷證
    明書1 紙在卷可按（偵查卷第12頁）。按起駛前應注意前後
    左右有無障礙或車輛行人，並應讓行進中之車輛行人優先通
    行，被告行為時之道路交通安全規則第89條第1 項第6 款定
    有明文，被告身為汽車駕駛人，自應注意上述道路交通安全
    規定，而肇事地點當時情形天氣晴朗、日間自然光線、路面
    乾燥無缺陷或障礙物、視距良好，能清楚辨識前後車輛，此
    有上開道路交通事故調查表、現場圖及照片在卷可參，依案
    發時之現場狀況，被告於將車輛駛入左側車道之際，當能自
    後照鏡清楚辨識告訴人之機車正自左側後方車道駛近，惟仍
    發生本件車禍，足認被告於開車切入左側車道時，確有疏未
    注意其左後側有告訴人騎乘機車前來之情形；又車禍發生時
    ，肇事地點既前後平直無障礙物，則告訴人騎乘機車行經肇
    事地點，亦當能清楚辨識前方車輛，是告訴人乙○○○亦疏
    未注意車前狀況，肇致本件車禍之發生，即被告與告訴人均
    有過失。而告訴人確因本件車禍受有上開傷害，告訴人之傷
    害與被告之上開過失行為間復有相當因果關係。綜上所述，
    本件被告過失傷害犯行事證明確，應依法論罪科刑。
二、(一)按行為後法律有變更者，適用行為時之法律，但行為後之
    法律有利於行為人者，適用最有利於行為人之法律，95年7
    月1 日修正施行後之刑法第2 條第1 項定有明文。刑法修正
    之比較新舊法，應就罪刑有關之共犯、未遂犯、想像競合犯
    、牽連犯、連續犯、結合犯，以及累犯加重、自首減輕暨其
    他法定加減原因（如身分加減）與加減例等一切情形，綜其
    全部罪刑之結果而為比較，最高法院95年5 月23日95年度第
    8 次刑庭會議決議可資參照。被告行為後，關於刑法第284
    第1 項之罪，其法定罰金刑最低度部分，由修正前刑法第33
    條第5 款規定為銀元1 元以上，依罰金罰鍰提高標準條例第
    1 條前段提高為10倍（提高後折算為新臺幣30元），修正後
    刑法第33條第5 款則修正為新臺幣1000元以上，以百元計算
    之，屬科刑規範事項之變更；又被告行為後，刑法第62條關
    於自首減輕其刑之規定，原規定為必減輕其刑，變更為得減
    輕其刑，亦屬科刑規範事項之變更；又被告行為後，刑法第
    41條第1 項業於94年1 月7 日修正為「犯最重本刑為五年以
    下有期徒刑以下之刑之罪，而受六個月以下有期徒刑或拘役
    之宣告者，得以新臺幣一千元、二千元或三千元折算一日，
    易科罰金。但確因不執行所宣告之刑，難收矯正之效，或難
    以維持法秩序者，不在此限。」，於94年2 月2 日公布，95
    年7 月1 日生效，且罰金罰鍰提高標準條例第2 條業已於95
    年4 月28日修正刪除，並於95年7 月1 日生效，其修正之結
    果已將修正前之銀元100 元、200 元、300 元修正為新臺幣
    1000元、2000元、3000元，此項修正亦屬科刑規範事項之變
    更；經綜合與本件論罪科刑有關之一切情形加以比較結果，
    修正後之新法對被告並無較為有利，應以被告行為時即修正
    前之刑法為適用依據，就易科罰金之部分，亦以修正前刑法
    之規定較有利於被告，應依修正前刑法第41條第1 項前段規
    定併諭知易科罰金之折算標準。(二)核被告甲○○所為，係犯
    刑法第284 條第1 項前段之過失傷害罪。被告於本件車禍發
    生後，在有偵查權限之機關發覺其犯罪前，即向前來現場處
    理車禍事宜之警員承認其駕車發生前揭車禍，並進而接受裁
    判，有桃園縣政府警察局道路交通事故肇事人自首情形紀錄
    表1 紙在卷可按（偵查卷第17頁），被告已合於修正前刑法
    第62條前段自首規定之要件，應依該規定減輕其刑。原審審
    酌被告之過失情節、對告訴人造成之傷害，惟告訴人就本件
    車禍之發生，亦有相當之過失責任存在，以及被告於犯罪後
    否認其犯行，且於本院第一審審理中尚未與告訴人達成和解
    等一切情狀，引用刑事訴訟法第449 條第1 項前段、修正後
    刑法第2 條第1 項前段、被告行為時刑法第284 條第1 項前
    段，修正前刑法第62條前段、第41條第1 項前段，罰金罰鍰
    提高標準條例第1 條前段，修正前罰金罰鍰提高標準條例第
    2 條，判處被告有期徒刑3 月，並諭知易科罰金之折算標準
    ，其認事用法並無違誤，量刑亦為妥適。被告認原審量刑過
    重且未予緩刑而提起上訴，惟按法官於有罪判決中，究應如
    何量處罪刑，為實體法賦予審理法官裁量之刑罰權事項，法
    官行使此項裁量權，自得依據個案情節，參諸刑法第57條所
    定各款犯罪情狀之規定，於該法定刑度範圍內，基於合義務
    性之裁量，量處被告罪刑；質言之，法官為此量刑之裁量權
    時，除不得逾越法定刑或法定要件外，尚應符合法規範之體
    系及目的，遵守一般有效之經驗及論理法則等法原則，亦即
    應兼顧裁量之外部及內部性，如非顯然有裁量逾越或裁量濫
    用之違法情事，自不得任意指摘為違法，此亦為最高法院歷
    年多起判例所宣示之原則（參見最高法院80年臺非字第473
    號判例、75年臺上字第7033號判例、72年臺上字第6696號判
    例、72年臺上字第3674 7號判例等），原審已就刑法第57條
    之一切情狀均加以審酌，亦無量刑失當之情況，而被告與告
    訴人於95年12月20日達成和解等情，雖有和解書在本院卷可
    參，惟此項事實非原審所得斟酌而作為量刑之依據，被告以
    原審量刑失當為由提出上訴，請求撤銷原判決為無理由，應
    予駁回。末查，被告行為後，刑法第74條緩刑規定於94年1
    月7 日修正為「受二年以下有期徒刑、拘役或罰金之宣告，
    而有下列情形之一，認以暫不執行為適當者，得宣告二年以
    上五年以下之緩刑，其期間自裁判確定之日起算：一、未曾
    因故意犯罪受有期徒刑以上刑之宣告者。二、前因故意犯罪
    受有期徒刑以上刑之宣告，執行完畢或赦免後，五年以內未
    曾因故意犯罪受有期徒刑以上刑之宣告者。緩刑宣告，得斟
    酌情形，命犯罪行為人為下列各款事項：一、向被害人道歉
    。二、立悔過書。三、向被害人支付相當數額之財產或非財
    產上之損害賠償。四、向公庫支付一定之金額。五、向指定
    之公益團體、地方自治團體或社區提供四十小時以上二百四
    十小時以下之義務勞務。六、完成戒癮治療、精神治療、心
    理輔導或其他適當之處遇措施。七、保護被害人安全之必要
    命令。八、預防再犯所為之必要命令。前項情形，應附記於
    判決書內。第二項第三款、第四款得為民事強制執行名義。
    緩刑之效力不及於從刑與保安處分之宣告。」，依最高法院
    95年第8 次刑事庭會議決議：「犯罪在新法施行前，新法施
    行後，緩刑之宣告，應適用新法第七十四條之規定。」，被
    告前未曾受有期徒刑以上刑之宣告，有臺灣高等法院被告前
    案紀錄表、臺灣桃園地方法院檢察署刑案查註紀錄表在卷可
    參，被告因一時過失致人受傷而觸犯刑章，經此刑之教訓後
    當知所警惕而無再犯之虞，且被告於本院第二審審理期間與
    告訴人達成和解，並給付新臺幣10萬元，有上開被告提出之
    和解書在卷足憑，被告亦已坦承犯行足見悔悟之心，本院認
    原審對被告所宣告之刑，以暫不執行為適當，爰依修正後刑
    法第74條第1 項第1 款規定諭知被告緩刑2 年，以啟自新。
據上論斷，應依刑事訴訟法第455 條之1 第1 項、第3 項、第36
8 條，修正後刑法第74條第1 項第1 款，判決如主文。
本案經檢察官徐文豪到庭執行職務。
中　　華　　民　　國　　96　　年　　5 　　月　　30　　日
                        臺灣桃園地方法院刑事第四庭
                              審判長法　官  黃斯偉
                                    法  官  張淑華
                                    法  官  蘇昭蓉
以上正本證明與原本無異。
不得上訴。
                                    書記官  韓若玉
中　　華　　民　　國　　96　　年　　5 　　月　　30　　日
附錄本案論罪科刑法條：
中華民國刑法第284條
（過失傷害罪）
因過失傷害人者，處 6 月以下有期徒刑、拘役或 5 百元以下罰
金，致重傷者，處1 年以下有期徒刑、拘役或5 百元以下罰金。
從事業務之人，因業務上之過失傷害人者，處 1 年以下有期徒刑
、拘役或1 千元以下罰金，致重傷者，處 3 年以下有期徒刑、
拘役或2 千元以下罰金。
